【裁判字號】    89,訴,1008
【裁判日期】    890830
【裁判案由】    偽造文書等
【裁判全文】
臺灣高雄地方法院刑事判決                        八十九年度訴字第一八號
    公  訴  人  臺灣高雄地方法院檢察署檢察官
    被      告  乙○○
右列被告因偽造文書等案件，經檢察官提起公訴（八十九年度偵字第四二五一號），
本院判決如左：
    主  文
乙○○意圖為自己不法之所有，而侵占對於業務上所持有之物，處有期徒刑柒月；又
連續行使偽造私文書，足以生損害於他人，處有期徒刑壹年；應執行有期徒刑壹年肆
月。
    事  實
一、乙○○自民國八十八年九月起，於高雄市仁愛工業區協進會擔任總幹事職務，負
    責該協進會收款入帳及保管高雄銀行000000000000號帳號存摺之業
    務，為從事業務之人。竟意圖為自己不法之所有，基於侵占之犯意，對於業務上
    所持有之八十八年十一月間所收受該協進會會員交付之入會費，由彰化銀行新興
    分行為付款人，發票日八十八年十一月十六日，票號ＡＫ0000000號，面
額新台幣（下同）一萬九千七百二十二元，及第一銀行東高雄分行為付款人，發
    票日八十八年十一月十六日，票號ＱＢ0000000號，面額二萬一千九百九
    十七元之支票二紙，於八十八年十一月十六日持以存入其母鍾劉阿滿之郵局帳戶
    ，而將上開金額共計四萬一千七百一十九元，變易持有為所有而侵占入己。乙○
    ○另基於意圖為自己不法所有及行使偽造文書之概括犯意，於八十八年十二月四
    日，利用保管上開帳號印鑑章之該協進會財務黃為民外出不在之機會，向黃為民
    之妻甲○○稱欲領取其薪資三萬元，經黃為民之妻甲○○以該印鑑章蓋於上開薪
    資三萬元之取款條，而將該印鑑章置於抽屜後，乙○○趁甲○○不注意之際，拿
    取該印鑑章，並接續盜用印鑑章蓋於上開帳號事先已由其填妥金額分別為五十萬
    元、二十五萬三千三百元及四萬一千三百三十一元之三張取款條，而偽造該取條
    私文書後，將該印鑑章放回抽屜內，而連續於同年十二月四日、十二月七日及十
    二月八日，持上開取款條向高雄銀行取款，使高雄銀行承辦人員陷於錯誤而分別
    交付五十萬元、二十五萬三千三百元及四萬一千三百三十一元，除上開金額中之
    三千三百元及一千三百三十一元之部分，係購買文具用品之費用外，共計詐得七
    十九萬元，足以生損害於高雄市仁愛工業區協進會。嗣乙○○因妨害秩序案件經
    通緝而送監執行後，該協進會查帳始知上情。
二、案經高雄市仁愛工業區協進會會長洪進坤訴由高雄市政府警察局前鎮分局報請台
    灣高雄地方法院檢察署檢察官偵查起訴。
    理  由
一、訊據被告乙○○固坦承擔任該協進會總幹事，負責該協進會收款入帳及保管高雄
    銀行000000000000號帳號存摺之業務，有將上開入會費存入其母鍾
    劉阿滿之郵局帳號，且於八十八年十二月四日，由其蓋用該協進會印鑑章於上開
    三紙取款條上，金額分別為五十萬元、二十五萬三千三百元及四萬一千三百三十
    一元，復於八十八年十二月四日、同（十二）月七日及同（十二）月八日分別持
    上開取款條向高雄銀行盜領五十萬元、二十四萬元及四萬元之事實不諱，惟辯稱
    ：前揭入會費，係當日因來不及存入該協進會高雄銀行帳戶，始先存入伊母劉鍾
    阿滿之郵局帳戶，事後伊有將入會費金額提出並存入該協進會之高雄銀行帳戶；
    又上開印鑑章係伊向黃為民之妻甲○○稱欲領取伊薪資及雜項費用，而由黃為民
    之妻甲○○交予伊，並由伊於上開取帳條上蓋章云云。經查：
  (一)被告確為該協進會之總幹事，負責該協進會收款入帳及保管高雄銀行00000
    0000000號帳號存摺之業務，對於其業務上所持有之八十八年十一月間所
    收受該協進會會員交付之入會費，面額共計四萬一千七百一十九元之支票二紙，
    於八十八年十一月十六日存入其母鍾劉阿滿之郵局帳號，業據被告坦承不諱，復
    據證人即告訴人洪進坤於偵查及本院調查程序中證述屬實，並有彰化商業銀行及
    第一商業銀行支票影本各乙紙附卷可稽，堪信為真實。又據被告於偵查及本院調
    查程序中供稱：入會費部分，伊因來不及存入銀行，故先行挪用等語，復據證人
    即該協進會財務黃為民於本院審理程序中證稱：入會費部分，被告並無再存入該
    協進會銀行帳戶等語，且果如被告所言：該入會費，係當日因來不及存入該協進
    會高雄銀行帳戶，始先存入其母鍾劉阿滿之郵局帳戶，且其事後有將該入會費金
    額提出並存入該協進會之高雄銀行帳戶云云，則被告應於隔日或二、三日內，將
    該入會費金額存入該協進會之帳戶內，惟觀之高雄銀行該協進會帳戶交易情形，
    直至八十八年十一月三十日始有款項存入，與被告於八十八年十一月十六日將該
    入會費金額存入其母郵局帳戶，已有半月之久，且八十八年十一月三十日存入之
    金額係一萬四千三百六十一元，亦與該入會費金額不符，有高雄銀行交易查詢清
    單在卷可按，從而，被告所辯：前揭入會費，係當日因來不及存入該協進會高雄
    銀行帳戶，始先存入伊母劉鍾阿滿之郵局帳戶，事後伊有將入會費金額提出並存
    入該協進會之高雄銀行帳戶云云，顯係事後飾責之詞，不足採信。準此，被告業
    務侵占犯行，事證明確，已堪認定。
  (二)被告確有於八十八年十二月四日由其蓋用該協進會印鑑章於上開三紙取款條上，
    復於八十八年十二月四日、同（十二）月七日及同（十二）月八日分別持上開取
    款條向高雄銀行盜領五十萬元、二十四萬元及四萬元，亦據被告自承不諱，復據
    證人即告訴人洪進坤、及證人即該協進會財務黃為民於本院調查程序中證述屬實
    ，並有高雄銀行交易查詢清單乙紙、及高雄銀行六合分行八十九年七月十三日八
    九高銀合字第一二四二號函併函附之取款條影本三紙在卷可稽，亦堪信屬實。又
    據證人即該協進會財務黃為民之妻甲○○於本院調查、審理程序時證述：伊僅持
    印鑑章蓋於被告薪資三萬元之取款條後，即將印鑑章收置於抽屜內，並忙自己之
    事等語，復據被告於本院審理程序時供陳：上開取款條是伊事先填妥寫好，持以
    蓋印鑑章，而向黃為民之妻甲○○稱係伊薪資及雜項費用云云；職是，苟如被告
    所言，係其向證人甲○○稱欲領取其薪資及雜項費用，而由證人甲○○交付該印
    鑑章，並由其蓋於取款條上，惟衡情印鑑章關係該協進會銀行存款款項之提領，
    證人甲○○豈有不看取款條上提領金額，即交付印鑑章任由被告蓋用之理？又觀
    之上開三張取款條之金額分別為五十萬元、二十五萬三千三百元及四萬一千三百
    三十一元，且被告已事先填載完畢，證人甲○○見此數額，豈有不問雜項費用何
    以需如此鉅額款項之理？是證人甲○○上揭證詞，應可採信。從而，被告顯係利
    用證人甲○○不注意之際，竊取該印鑑章，而盜用印鑑章蓋於上開三張取款條上
    ，是被告所辯：上開印鑑章係黃為民之妻甲○○交予伊，並由伊於上開取帳條上
    蓋章云云，顯係事後推諉之詞，殊難採信。準此，本件事證已臻明確，被告犯行
    實堪認定。
  (三)又被告雖於八十八年十二月七日及同（十二）月八日，分別提領二十五萬三千三
    百元與四萬一千三百三十一元，惟據被告陳稱：伊盜領部分為二十五萬元與四萬
    元，其餘金額為購買文具用品之費用等語，此並據證人即告訴人洪進坤於本院調
    查程序中證述屬實，職是，被告所辯：於八十八年十二月七日及同（十二）月八
    日，係分別盜領二十五萬元及四萬元，而其餘金額為購買文具用品之費用等語，
    堪信屬實。
二、核被告乙○○所為，係犯刑法第二百十六條、第二百十條之行使偽造私文書罪、
    、第三百三十六條第二項之業務侵占罪及第三百三十九條第一項之詐欺取財罪。
    而盜用印章為偽造私文書之部分行為，偽造私文書之低度行為，為行使偽造私文
    書之高度行為所吸收，均不另論罪。而被告先後多次行使偽造私文書及詐欺犯行
    ，時間緊接，方法相同，觸犯構成要件相同之罪名，顯係基於概括犯意反覆為之
    ，依連續犯規定分別論以一罪，並依法加重其刑。復被告行使偽造私文書罪與詐
    欺取財罪所犯二罪間，有方法結果之牽連犯關係，應從重依行使偽造私文書罪處
    斷。又被告所犯行使偽造私文書罪與業務侵占罪二罪，犯意各別，行為互異，應
    予分論併罰。爰審酌被告曾有侵占、賭博、竊盜及妨害秩序等多項前科，有台灣
    高等法院被告全國前案紀錄表可查，素行非佳，身為該協進會總幹事，竟起貪念
    ，侵占業務上所收取之款項，有虧職守，並利用欲領取薪資蓋用印鑑章之機會，
    盜用該印鑑章，詐騙款項，供己花用，犯罪之手段、目的、所生危害，且被告就
    其侵占及詐騙之款項並未與告訴人達成和解，及犯後態度等一切情狀，量處如主
    文所示之刑，並定其應執行刑，以資懲儆。
據上論斷，應依刑事訴訟法第二百九十九條第一項前段，刑法第五十六條、第二百十
六條、第二百十條、第三百三十六條第二項、第三百三十九條第一項、第五十一條第
五款、第五十五條，罰金罰鍰提高標準條例第一條前段，判決如主文。
本案經檢察官鍾忠孝到庭執行職務。
中      華      民      國      八十九    年      八    月      三十    日
                                臺灣高雄地方法院刑事第六庭
                                    審判長法  官  莊崑山
                                          法  官  李怡諄
                                          法  官  洪榮家
右正本證明與原本無異。
如不服本判決，應於判決送達後十日內，向本院提出上訴狀。
                                          書記官  黃中旗
中      華      民      國      八十九    年      八    月      三十    日
附錄本案論罪科刑法條全文：
刑法第二百十條：
  偽造、變造私文書，足以生損害於公眾或他人者，處五年以下有期徒刑。
刑法第二百十六條：
  行使第二百十條至第二百十五條之文書者，依偽造、變造文書或登載不實事項或使
  登載不實事項之規定處斷。
刑法第三百三十六條第二項：
  對於業務上所持有之物，犯前條第一項之罪者，處六月以上五年以下有期徒刑，得
  併科三千元以下罰金。
刑法第三百三十九條第一項：
  意圖為自己或第三人不法之所有，以詐術使人將本人或第三人之物交付者，處五年
  以下有期徒刑、拘役或科或併科一千元以下罰金。


司法院資訊處製作；財團法人民間司法改革基金會備份。
